【裁判字號】    95,訴,2616
【裁判日期】    951018
【裁判案由】    清償借款
【裁判全文】
臺灣高雄地方法院民事判決              95年度訴字第2616號
原        告  玉山商業銀行股份有限公司
法定  代理人  丁○○
訴訟  代理人  甲○○
              己○○
被        告  騰富事業有限公司
兼法定代理人  丙○○○
被        告  乙○○
              戊○○
當事人間請求清償借款事件，本院於民國95年10月11日言詞辯論
終結，判決如下：
    主  文
被告應連帶給付原告新臺幣貳佰萬元，及如附表所示之利息暨違
約金。
訴訟費用由被告連帶負擔。
本判決第一項於原告以新臺幣陸拾陸萬柒仟元或同額之中央政府
建設公債九十年度第一期債票為被告供擔保後，得假執行。
    事實及理由
一、本件被告騰富事業有限公司（下稱騰富公司）、丙○○○經
    合法通知，未於言詞辯論期日到場，被告乙○○、戊○○經
    合法通知，未於最後言詞辯論期日到場，均核無民事訴訟法
    第386 條各款所列情形，爰依原告之聲請，由其一造辯論而
    為判決。
二、原告主張：被告騰富公司於民國94年9 月9 日邀同被告丙○○○、乙○○、戊○○為連帶保證人，與原告簽訂借款契約
    ，雙方約定被告騰富公司得於94年9 月9 日起至95年7 月25
    日止向原告借款，借款額度以新臺幣（下同）2,000,000 元
    為限，動用方式採循環動用，每筆借款之貸放期間最長不得
    超過4 個月，被告騰富公司申請動用時應另出具動用申請書
    載明金額，於原告同意後貸放，每筆借款之貸放期間依動用
    申請書之記載為準，借款利息自借款日起，依撥貸時動用申
    請書所記載之利率按月計付，借款本息償還方式為按月付息
    ，本金到期1 次清償。且約定逾期在6 個月內者，按上開利
    率百分之10，超過6 個月者，按上開利率百分之20加計違約
    金。如任何一宗債務不依約清償本金時，視為全部到期。嗣
    被告騰富公司陸續書立借款申請書，於附表所示之借款時間
    ，先後向原告借貸如附表所示之借款金額，借款期限及利率
    如附表所示，詎被告騰富公司於如附表編號1 所示之借款債
    務於95年2 月13日到期時，並未依約清償本金，依兩造間之
    約定，被告騰富公司對於原告所負債務，均視為全部到期，
    經原告計算結果，被告騰富公司尚有如附表所示之尚欠本金
    、利息及違約金，尚未清償，爰依消費借貸及連帶保證之法
    律關係，提起本訴。並聲明：求為判決如主文第1項所示，
    並願供現金或同額之中央政府建設公債90年度第1期債票為
    擔保，請准宣告假執行。
三、被告騰富公司、丙○○○均未於言詞辯論期日到場，亦未提
    出書狀作何聲明或陳述。
四、被告乙○○、戊○○均未於最後言詞辯論期日到期，據其等
    以前到庭所為之陳述略以：同意原告之請求等語。
五、原告主張之上開事實，業據其提出與所述相符之借款契約影
    本1 份、動用申請書影本5 份、授信契約書影本4 份為證，
    被告騰富公司、丙○○○就原告主張之事實，已於相當時期
    受合法之通知，而於言詞辯論期日均不到場，亦未提出準備
    書狀爭執，被告乙○○、戊○○對於原告主張之事實，均於
    言詞辯論時不爭執，依民事訴訟法第280 條第3 項準用同條
    第1 項及同條第1 項之規定，均視同自認，原告主張之事實
    ，堪信為真。
六、按稱消費借貸者，謂當事人一方移轉金錢或其他代替物之所
    有權於他方，而約定他方以種類品質、數量相同之物返還之
    契約；借用人應於約定期限內，返還與借用物種類、品質、
    數量相同之物；遲延之債務，以支付金錢為標的者，債權人
    得請求依法定利率計算之遲延利息，但約定利率較高者，仍
    從其約定利率；當事人得約定債務人於債務不履行時，應支
    付違約金，民法第474 條第1 項、第478 條前段、第233 條
    第1 項、第250 條第1 項分別定有明文。次按，稱保證者，
    謂當事人約定，一方於他方之債務人不履行債務時，由其代
    負履行責任之契約；保證債務，除契約另有訂定外，包含主
    債務之利息、違約金、損害賠償及其他從屬於主債務之負擔
    ，民法第739 條、第740 條亦有明文。又按，保證債務之所
    謂連帶，係指保證人與主債務人負同一債務，對於債權人各
    負全部給付之責任者而言，此就民法第272 條第1 項規定連
    帶債務之文義參照觀之甚明（最高法院45年臺上字第1426號
    判例參照）。本件被告騰富公司於如附表編號1 所示之借款
    債務在95年2 月13日到期時，並未依約清償本金，依兩造間
    之約定，被告騰富公司對於原告所負債務，均視為全部到期
    ，揆諸前開規定，自應清償如附表所示各筆債務之尚欠本金
    、利息及違約金，而被告丙○○○、乙○○、戊○○為被告
    騰富公司如附表所示各筆借款之連帶保證人，依上開規定及
    說明，亦應就如附表所示各筆借款，與被告騰富公司負連帶
    清償之責任。從而，原告依消費借貸及連帶保證之法律關係
    ，請求被告連帶給付如主文第1 項所示本金、利息及違約金
    ，洵屬有據，應予准許。
七、原告陳明願供擔保，聲請宣告假執行，經核尚無不合，爰酌
    定相當擔保金額准許之。
八、據上論結，本件原告之訴為有理由，依民事訴訟法第385 條
    第1 項前段、第85條第2 項、第390 條第2 項，判決如主文。
中    華    民    國    95    年    10    月    18    日
                  民事第三庭  法  官  伍逸康
上為正本係照原本作成。
如不服本判決，應於送達後20日內，向本院提出上訴狀並表明上
訴理由，如於本判決宣示後送達前提起上訴者，應於判決送達後
10日內補提上訴理由書（須附繕本）。
中    華    民    國    95    年    10    月    19    日
                              書記官  王淑娟
附表
┌───┬────┬───────┬─────┬──────┬────┬─────────┬──────────────────────┐
│編號  │借款時間│ 借 款 金 額  │借款期限  │  尚欠本金  │  利率  │   利  息         │違               約                  金     │
│      │        │              │          │            │        │                  │                                            │
├───┼────┼───────┼─────┼──────┼────┼─────────┼──────────────────────┤
│ 1    │94年11月│   332,000元  │94年11月18│  332,000元 │按原告基│自95年1 月18日起至│自95年2 月14日起至清償日止，逾期在6 個月以內│
│      │18日    │              │日起至95年│            │準利率加│清償日止，按週年利│者，按左開利率百分之10計算，逾期超過6 個月者│
│      │        │              │2 月13日止│            │週年率百│率百分之8.13計算之│，按左開利率百分之20計算之違約金。          │
│      │        │              │          │            │分之4.45│利息。            │                                            │
│      │        │              │          │            │按月計付│                  │                                            │
│      │        │              │          │            │，並隨原│                  │                                            │
│      │        │              │          │            │告基準利│                  │                                            │
│      │        │              │          │            │率變動而│                  │                                            │
│      │        │              │          │            │同時調整│                  │                                            │
├───┼────┼───────┼─────┼──────┼────┼─────────┼──────────────────────┤
│ 2    │94年11月│   484,000元  │94年11月30│  484,000元 │同上    │自95年1 月30日起至│自95年2 月28日起至清償日止，逾期在6 個月以內│
│      │30日    │              │日起至95年│            │        │清償日止，按週年利│者，按左開利率百分之10計算，逾期超過6 個月者│
│      │        │              │2 月27日止│            │        │率百分之8.13計算之│，按左開利率百分之20計算之違約金。          │
│      │        │              │          │            │        │利息。            │                                            │
│      │        │              │          │            │        │                  │                                            │
│      │        │              │          │            │        │                  │                                            │
├───┼────┼───────┼─────┼──────┼────┼─────────┼──────────────────────┤
│ 3    │94年12月│   474,000元  │94年12月2 │  474,000元 │同上    │自95年2 月2 日起至│自95年3 月3 日起至清償日止，逾期在6 個月以內│
│      │2 日    │              │日起至95年│            │        │清償日止，按週年利│者，按左開利率百分之10計算，逾期超過6 個月者│
│      │        │              │3 月7 日止│            │        │率百分之8.13計算之│，按左開利率百分之20計算之違約金。          │
│      │        │              │          │            │        │利息。            │                                            │
│      │        │              │          │            │        │                  │                                            │
│      │        │              │          │            │        │                  │                                            │
│      │        │              │          │            │        │                  │                                            │
├───┼────┼───────┼─────┼──────┼────┼─────────┼──────────────────────┤
│ 4    │94年12月│   324,000元  │94年12月5 │  324,000元 │同上    │自95年2 月5 日起至│自95年3 月6 日起至清償日止，逾期在6 個月以內│
│      │5 日    │              │日起至95年│            │        │清償日止，按週年利│者，按左開利率百分之10計算，逾期超過6 個月者│
│      │        │              │3 月14日止│            │        │率百分之8.13計算之│，按左開利率百分之20計算之違約金。          │
│      │        │              │          │            │        │利息。            │                                            │
│      │        │              │          │            │        │                  │                                            │
│      │        │              │          │            │        │                  │                                            │
├───┼────┼───────┼─────┼──────┼────┼─────────┼──────────────────────┤
│ 5    │94年12月│   386,000元  │94年12月13│  386,000元 │同上    │自95年1 月13日起至│自95年2 月14日起至清償日止，逾期在6 個月以內│
│      │13日    │              │日起至95年│            │        │清償日止，按週年利│者，按左開利率百分之10計算，逾期超過6 個月者│
│      │        │              │3 月23日止│            │        │率百分之8.13計算之│，按左開利率百分之20計算之違約金。          │
│      │        │              │          │            │        │利息。            │                                            │
├───┴────┴───────┴─────┴──────┴────┴─────────┴──────────────────────┤
│                                尚欠本金共計：2,000,000元                                                                             │
└───────────────────────────────────────────────────────────────────┘


司法院資訊處製作；財團法人民間司法改革基金會備份。
